臺灣板橋地方法院交通事件裁定　　　　96年度交聲字第771 號
原處分機關　交通部公路總局臺北區監理所
異　議　人
即受處分人　宏憶貨運有限公司
法定代理人　蕭伯裕
上列異議人即受處分人因違反道路交通管理處罰條例案件，對於
原處分機關交通部公路總局臺北區監理所於中華民國九十六年五
月十五日所為之北監營裁字第裁四０－ＡＢＵ九六三四九七號之
處分不服，聲明異議，本院裁定如下：
    主  文
原處分撤銷。
    理  由
一、異議意旨略以：本件遭查獲時，該車係載運水而非砂石土方
    ，且以該０五－ＶＹ車斗（密閉式傾斜式）裝運，係防止滲
    漏；又駕駛人甲○○因舉發員警舉發之違規事項與事實不符
    ，故而拒簽並拒收該違規告發單，且駕駛人甲○○並未交出
    該違規單予異議人，致異議人不知該違規單存在而逾期未繳
    ，爰請求撤銷原處分云云。
二、按裝載砂石、土方未依規定使用專用車輛或其專用車箱未合
    於規定或變更車廂者，處汽車所有人新臺幣四萬元以上八萬
    元以下罰鍰，並當場禁止通行，道路交通管理處罰條例第二
    十九條之一第一項訂有明文。次按行為人有本條例之情形者
    ，應填製舉發違反道路交通管理事件通知單，並於被通知人
    欄予以勾記，其通知聯依下列規定辦理：一、當場舉發者，
    應填記駕駛人或行為人姓名、性別、出生年月日、地址、身
    分證統一號碼及車主姓名、地址、車牌號碼、車輛種類。被
    查獲之駕駛人或行為人為受處分人時，應於填記通知單後將
    通知聯交付該駕駛人或行為人簽名或蓋章收受之；拒絕簽章
    者，仍應將通知聯交付該駕駛人或行為人收受，並記明其事
    由及交付之時間；拒絕收受者，應告知其應到案時間及處所
    ，並記明事由與告知事項，視為已收受；二、受處分人非該
    當場被查獲之行為人或駕駛人，舉發機關應另行送達之，道
    路交通管理事件統一裁罰標準及處理細則第十一條第一項第
    一款亦有明文。
三、經查：
(一)、本件異議人即受處分人宏憶貨運有限公司所有之車牌號碼二
    七七－ＨＭ號曳引車附掛車牌號碼０五－ＶＹ號營業半拖車
    ，於九十六年一月三十日四時四十五分許，由證人甲○○駕
    駛該車並載運砂石、土方，行經臺北市市民高架橋上延平北
    路上方違規行使管制區，經員警鄭永銘攔檢，因證人甲○○
    拒絕出示拖車使用證，且發現該曳引車附掛之該半拖車載運
    砂石、土方，即未依規定使用專用車輛載運砂石、土方，員
    警鄭永銘依該半拖車貨斗內所裝載灰色黏土及外部殘留之灰
    色黏土判斷為裝載砂石、土方，故依道路交通管理處罰條例
    第二十九條之一第一項（原舉發通知單漏載第一項）之規定
    當場製單舉發，但證人甲○○拒簽收等情，業據證人甲○○
    於本院訊問時到庭具結證述：當天我駕駛該曳引車附掛該半
    拖車去松山工地載運泥漿到樹林宏憶貨運有限公司車場，但
    於途中為警攔檢；被警攔檢時，該車上已載運泥漿、爛泥巴
    ，是松山車站鐵路地下化所挖出來的，宏憶貨運有限公司負
    責載運；卷附之照片即是為警攔檢時之情狀等語（詳見本院
    卷第三十九至四十一頁）明確，並有臺北市政府警察局九十
    六年一月三十日北市警交大字第ＡＢＵ九六三四九七號舉發
    違反道路交通管理事件通知單影本、臺北市政府警察局大同
    分局九十六年五月十日北市警同分交字第０九六三一一四一
    七００號書函暨臺北市政府警察局大同分局違規事件答辯報
    告表、照片十三張及臺北市政府警察局大同分局交通分隊之
    鄭永銘執勤報告暨照片十二張（詳見本院卷第六、十一至十
    八、二十八至三十四頁）附卷可稽。又依內政部營建剩餘土
    石方處理方案第貳點適用範圍中所定，公共工程施工所產生
    之剩餘「泥」、土、砂、石…等等，均屬營建工程剩餘之土
    石方，則道路交通管理處罰條例既未明定「砂石」及「土方
    」之定義，自應參照上開方案而為相同之解釋；參以交通部
    九十三年十二月二十日交路字第０九三００六五九六一號函
    釋認為「裝載捷運污泥或泥漿」應屬上開條例第二十九條之
    一第一項之適用範圍（詳見本院卷第二十頁），則系爭車斗
    既載運鐵路地下化工程剩餘泥漿，應屬道路交通管理處罰條
    例第二十九條之一裝載土方之行為，而有該條之適用無誤，
    異議人辯稱捷運污泥並非「砂石」或「土方」云云，顯非可
    採。況查前揭營業半拖車並未登檢為砂石專用車乙節，業據
    交通部公路總局臺北區監理所九十六年九月十三日北監車字
    第０九六００三九五四三號函乙紙（詳見本院卷第四十六頁
    ）在卷可證。是證人甲○○前開證述核與事實相符，堪以採
    信。則上開違規事實，堪以認定屬實。
(二)、然查證人甲○○於前揭違規時間，遭警攔檢，經警依照道路
    交通管理處罰條例第二十九條之一第一項（舉發通知單上漏
    載第一項）而製單舉發駕駛人或行為人甲○○，證人甲○○
    當場拒絕簽收，執勤員警鄭永銘乃在通知單載明「於四時五
    十分告知權利，拒簽事由不明，拒簽」字樣等情，業據證人
    甲○○及鄭永銘於本院訊問時證述明確，且有前開舉發通知
    單在卷足憑，已足認駕駛人龔勝華確有拒絕簽收之情事。則
    本件受處分人既係汽車所有人，並非該當場被查獲之行為人
    或駕駛人，自應將舉發單另行送達受處分人即汽車所有人，
    惟本件舉發單位臺北市政府警察局大同分局並未將上開舉發
    單另行送達於受處分人即異議人宏億貨運有限公司，僅於被
    通知人欄位勾選被通知人為汽車所有人，縱使已交付駕駛人
    ，亦難謂完成舉發之程序。
(三)、故本件之違規舉發通知單並未合法送達於異議人，則原處分
    機關逕向異議人為裁罰，其處分之程序即難謂無瑕疵，並致
    異議人喪失於收受前開違規通知單後，於指定期日前到案以
    繳納最低額裁罰之機會，是異議人執上情聲明異議，為有理
    由，應由本院將原處分撤銷，並發回原處分機關，另就本件
    違規通知單踐行法定之送達程序，俟該違規通知單合法送達
    於異議人後，再依法為適當之處置。
四、據上論斷，應依道路交通案件處理辦法第二十條裁定如主文
    。
中　　華　　民　　國　　96　　年　　10　　月　　31　　日
                     交通法庭法　官  饒金鳳
以上正本證明與原本無異。
如不服本裁定，應於送達後五日內向本院提出抗告狀。
                             書記官  王春森
中　　華　　民　　國　　96　　年　　10　　月　　31　　日
